臺灣高等法院交通法庭判決　　　 　 96年度交上易字第133號
上　訴　人
即　被　告　乙○○
上列上訴人因過失傷害案件，不服臺灣板橋地方法院95年度交易
字第395號，中華民國96年1月31日第一審判決（起訴案號：臺灣
板橋地方法院檢察署95年度偵字第9626號），提起上訴，本院判
決如下：
    主  文
上訴駁回。
    事  實
一、乙○○有公共危險案件前科，其於民國94年7 月14 日下午1
    時許，駕駛車牌號碼U9-0271 號自用小客車，沿臺北縣中和
    市○○路由北往南方向行駛，行經臺北縣中和市○○路、連
    城路交岔路口，於右轉進入連城路時，本應注意對向行駛之
    左右轉車輛已轉彎進入同一車道時，右轉彎車輛應讓左轉彎
    車輛先行，而依當時情形為日間，有自然光線，路面係鋪設
    柏油，乾燥而無缺陷，亦無障礙物，視距且良好，並無不能
    注意情事，適甲○○○騎乘車牌號碼UEZ-251 號機車，沿員
    山路由南往北方向，左轉至連城路時，乙○○疏未注意，其
    車輛於右轉後，左前輪胎已壓在最內側車道之車道線上，其
    車輛前保險桿右側擦撞周春桂機車車牌，致甲○○○人車倒
    地，受有肘挫傷、尺骨鷹嘴突閉鎖性骨折等傷害。
二、案經甲○○○訴由臺北縣政府警察局中和分局報請臺灣板橋
    地方法院檢察署檢察官偵查起訴。
    理  由
一、訊據被告乙○○固坦承於前揭時、地與告訴人甲○○○發生
    車禍，然矢口否認其有過失，並辯稱：其於綠燈右轉進入連
    城路時，因最外側車道有停放車輛，其乃緊急煞車，且因車
    輛迴轉半徑因素，遂轉入中間車道，始驚覺告訴人機車切入
    其車輛前方，乃觸及告訴人機車車牌，但其車輛並未追撞告
    訴人機車等語。
二、經查：
  (一)證人即告訴人甲○○○於原審審理時證稱：渠自員山路左轉
    連城路，被告自對向車道右轉，並一直逼近渠機車，渠乃閃
    避至安全島旁，仍遭被告車輛前保險桿部位擦撞渠機車尾部
    ，渠機車倒地致受傷等語綦詳（參見原審卷第98頁至100 頁
    ），核與被告自承之車禍發生地點尚不相違。
  (二)次查，被告或辯稱，其車輛並未擦撞告訴人機車云云，惟觀
    諸被告車輛於系爭車禍後之照片，其前保險桿右側有明顯刮
    痕，且該刮痕由右而左，乃自細轉粗，從淺至深，塑膠刮痕
    餘絮1 條，亦起於前保險桿右側，懸吊於該保險桿上，有照
    片在卷得佐（參見偵查卷第41頁下方照片），足見被告車輛
    上開刮傷，乃肇因於被告車輛右轉時施力所生。從而，告訴
    人指證係被告車輛擦撞渠機車乙節，自屬有據，亦與被告自
    承擦觸告訴人機車車牌之事實相符 （參見原審卷第102頁）
    。
  (三)按汽車行駛至交岔路口，對向行駛之左右轉車輛已轉彎須進
    入同一車道時，右轉彎車輛應讓左轉彎車輛先行，如進入二
    以上之車道者，右轉彎車輛應進入外側車道，左轉彎車輛應
    進入內側車道，道路交通安全規則第102 條第1 項第8 款定
    有明文，此規定應為考領有駕駛執照之被告所熟稔，並應確
    實遵守。查本件車禍地點為6 線車道之道路，有現場照片附
    卷可憑（參見偵查卷第39頁上方照片），被告車輛右轉後，
    依同條項款後段規定，應進入外側車道，惟被告業自承，其
    車輛右轉後，該車左前輪胎已壓在最內側車道之車道線上（
    參見原審卷第101 頁），準此，縱告訴人機車左轉後轉入之
    車道為禁行機車車道（同上照片可參），然因被告車輛已侵
    入告訴人左轉後切往外側行進之車道，阻擋告訴人行進方向
    ，故本件告訴人尚無過失可言。被告固稱：其右轉後，外側
    車道有車輛停放，其乃駛入上述中間車道云云，但依首開規
    定，被告之駕駛行為並不因之擁有較告訴人進入內側車道之
    優先路權。次查，依當時情形為日間，有自然光線，路面係
    鋪設柏油，乾燥而無缺陷，亦無障礙物，視距且良好，有道
    路交通事故調查報告表(一)附卷得參，本院復查無被告有不能
    注意情事，其疏未注意前開規定，不慎擦撞告訴人機車，其
    有過失，至為明確。至被告因過失擦撞告訴人機車車牌，致
    告訴人人車倒地受傷，縱非追撞，猶難脫免其罪責。
  (四)告訴人因本件車禍，受有肘挫傷、尺骨鷹嘴突閉鎖性骨折等
    傷害，有財團法人佛教慈濟綜合醫院診斷證明書在卷得憑。
    本件被告之過失行為與告訴人之傷害間，確有因果關係，是
    被告應負過失之責。本件事證已臻明確，被告過失犯行堪為
    認定，應依法論科。
三、被告行為後，刑法施行法已於民國95年6 月14日增訂第1 條
    之1 ，並自同年7 月1 日施行，將刑法分則編所定罰金之貨
    幣單位均改為新臺幣，並將罰金數額分別提高為30倍或3 倍
    ；另刑法第33條第5 款關於罰金刑之規定、第41條第1 項關
    於易科罰金折算標準之規定，則於94年2 月2 日修正公布，
    並同自95年7 月1 日施行。而新修正刑法第2 條第1 項規定
    「行為後法律有變更者，適用行為時之法律。但行為後之法
    律有利於行為人者，適用最有利於行為人之法律」，即行為
    後法律有變更者，應為「從舊從輕」之比較，針對刑法修正
    變更之部分，自應就有利或不利於被告之一切相關情狀，綜
    其全部罪刑之結果而為比較，以定其應適用之法律，且一經
    定其應適用之法律後，即須整體適用之，除法有明文外，不
    得任意割裂適用。茲將比較新舊法結果，分述如下：
  (一)刑法分則編各罪所定罰金之貨幣單位原為銀元，依修正前刑
    法第33條第5 款規定，罰金刑為銀元1 元以上，而有關罰金
    與罰金倍數之調整及銀元與新臺幣之折算標準，另有罰金罰
    鍰提高標準條例、現行法規所定貨幣單位折算新臺幣條例規
    定之，除罰金以1 銀元折算3 元新臺幣外，並將72年6 月26
    日以前修正之刑法部分條文罰金數額提高為10倍，其後修正
    者則不再提高倍數，亦即刑法分則各罪罰金數額視上開情形
    分別提高為30倍或3 倍；就刑法第284 條第1 項規定而言，
    其罰金部分之法定刑度為「銀元五百元（即新臺幣一萬五千
    元）以下，銀元一元（即新臺幣三十元）以上」。而 95年7
    月1 日起，新修正刑法第33條第5 款則將罰金刑提高為新臺
    幣一千元以上，並以百元計算之，且因同款所定罰金貨幣單
    位已改為新臺幣，乃增訂刑法施行法第1 條之1 規定，將刑
    法分則編各罪所定罰金之貨幣單位亦配合修正為新臺幣，並
    為使刑法分則編各罪所定罰金之最高數額與修正前趨於一致
    ，規定將罰金數額提高為30倍（但72年6 月26日至94年1 月
    7 日新增或修正之條文，就其所定數額提高為3 倍），就刑
    法第284 條第1 項規定而言，其罰金部分法定刑度已變更為
    「新臺幣一萬五千元以下，新臺幣一千元以上」，經比較前
    後規定之刑度，應以修正前之規定對被告較為有利。
  (二)修正前刑法第41條第1 項前段係規定「犯最重本刑為五年以
    下有期徒刑以下之刑之罪，而受六個月以下有期徒刑或拘役
    之宣告，因身體、教育、職業、家庭之關係或其他正當事由
    ，執行顯有困難者，得以一元以上三元以下折算一日，易科
    罰金。」又修正前罰金罰鍰提高標準條例第2 條（現已刪除
    ）規定，就其原定數額提高為100 倍折算1 日，是修正前之
    易科罰金折算標準，最高以銀元300 元折算1 日，經折算為
    新臺幣幣值後，為以新臺幣900 元折算為1 日。而新修正同
    條項前段乃規定：「犯最重本刑為五年以下有期徒刑以下之
    刑之罪，而受六個月以下有期徒刑或拘役之宣告者，得以新
    臺幣一千元、二千元或三千元折算一日，易科罰金。」比較
    修正前後，亦以修正前之規定有利於被告。
  (三)綜合比較結果，均以修正前規定對被告有利，自應依新修正
    同法第2 條第1 項前段規定，整體適用其行為時之修正前刑
    法相關規定。
四、核被告所為，係犯刑法第284 條第1 項前段之過失傷害罪。
    原審適用刑法第2條第1項前段、第284條第1項前段、修正前
    刑法第41條第1項前段，修正前罰金罰鍰提高標準條例第2條
    ，爰審酌其尚有前述犯罪紀錄，有臺灣高等法院被告前案紀
    錄表在卷可查，另參酌本件其過失程度、告訴人所受傷勢、
    尚未與告訴人達成民事賠償之和解等一切情狀，茲量處拘役
    伍拾日，並依修正前第41條第1 項前段規定，諭知易科罰金
    之折算標準。經核原審認事用法均無不合，被告上訴否認犯
    罪，核無理由，應予以駁回。
據上論斷，應依刑事訴訟法第368條，判決如主文。
本案經檢察官張秋雲到庭執行職務。
中　　華　　民　　國　　96　　年　　5 　　月　　31　　日
　　　　　　    　刑事第十一庭審判長法　官  張連財
　　　　　　　　　　　　　　　　    法　官  林明俊
　　　　　　　 　 　　　　　　　　　法　官  楊照男
以上正本證明與原本無異。
不得上訴。
                                    書記官  陳秋雄
中　　華　　民　　國　　96　　年　　5 　　月　　31　　日
附錄：本案論罪科刑法條全文
中華民國刑法第284 條
因過失傷害人者，處六月以下有期徒刑，拘役或五百元以下罰金
。致重傷者，處一年以下有期徒刑，拘役或五百元以下罰金。
從事業務之人，因業務上之過失傷害人者，處一年以下有期徒刑
、拘役或一千元以下罰金。致重傷者，處三年以下有期徒刑，拘
役或二千元以下罰金。
